臺灣高等法院刑事裁定
110年度毒抗字第683號
抗  告  人  
即  被  告  黃智麟


上列抗告人即被告因違反毒品危害防制條例案件，不服臺灣新竹
地方法院中華民國110年3月26日裁定（110年度毒聲字第171號）
，提起抗告，本院裁定如下：
    主  文
抗告駁回。                                              
    理  由
一、原裁定意旨略以：被告甲○○就其於民國109年7月12日凌晨1
    時許，在其友人停放在新竹市北區東大路4段某處路邊之車
    輛內，以捲煙方式施用第二級毒品甲基安非他命之犯行，業
    於偵訊時坦承不諱，且被告於109年7月14日上午8時55分許
    前往臺灣新竹地方檢察署觀護人室採取之尿液檢體，經送台
    灣尖端先進生技醫藥股份有限公司以氣相層析質譜儀檢驗之
    結果，確呈安非他命、甲基安非他命陽性反應，有濫用藥物
    尿液檢驗報告、採尿報到編號表、採尿具結書、尿液檢體監
    管紀錄表等在卷可憑，被告上開施用毒品犯行，堪予認定。
    爰依毒品危害防制條例第20條第1項、觀察勒戒處分執行條
    例第3條第1項之規定，准予被告觀察勒戒，期間不得逾2月
    。
二、被告抗告意旨略以：其育有輕度學習遲緩幼子，且需負擔家
    中開銷，入監執行觀察勒戒，恐影響工作而致無法照顧家庭
    ，請予以緩起訴處分之機會云云。
三、依最高法院109年度台上大字第3826號裁定之意旨，109年1
    月15日修正增訂、同年7月15日施行之毒品危害防制條例第3
    5條之1第1款及第2款前段規定，該次修正施行前犯同條例第
    10條之罪之案件，於該條例施行後，偵查中，由檢察官依修
    正後規定處理；審判中，由法院或少年法院（地方法院少年
    法庭）依修正後規定處理。是犯同條例第10條第1項之施用
    第一級毒品罪、同條第2項之施用第二級毒品罪者，不論行
    為係在修正前或修正後，法院審判中之案件均應依新法規定
    處理。而同日施行之修正後同條例第20條第3項規定：「依
    前項規定為觀察、勒戒或強制戒治執行完畢釋放後，3年後
    再犯第10條之罪者，適用前二項之規定」；第23條第2項則
    規定「觀察、勒戒或強制戒治執行完畢釋放後，3年內再犯
    第10條之罪者，檢察官或少年法院（地方法院少年法庭）應
    依法追訴或裁定交付審理」。本次修正後對於施用毒品者之
    思維，自應與時俱進，擺脫以往側重於「犯人」身分之處罰
    ，著重其為「病患」之特質，而因毒品戒除不易，須經長期
    且持續之治療，施用毒品者既被視為「病患性犯人」，最佳
    處遇方式即為治療，若繼續施以刑罰只具懲罰功能，不僅無
    法戒除毒癮，更漸趨與社區隔離，有礙其復歸社會，自應以
    「治療」疾病為出發點，重新評價前揭所謂「3年後再犯」
    之意義。是除檢察官優先適用同條例第24條命附條件緩起訴
    處分處遇（不論幾犯，亦無年限）外，對於施用毒品初犯者
    ，應適用第20條第1項、第2項為機構內之觀察、勒戒或強制
    戒治；若於上開機構內處遇執行完畢釋放後，於「3年內再
    犯」者，依第23條第2項規定，應依法追訴；倘於「3年後再
    犯」自應再回歸到傳統醫療體系機構內重為觀察、勒戒或強
    制戒治之治療，以期對於戒除毒癮不易者，透過機構內、外
    處遇及刑事制裁等方式交替運用，能控制或使其改善至完全
    戒除毒癮。從而，所謂「3年後再犯」，只要本次再犯（不
    論修正施行前、後）距最近一次觀察、勒戒或強制戒治執行
    完畢釋放，已逾3年者，即該當之，不因其間有無犯第10條
    之罪經起訴、判刑或執行而受影響。又毒品危害防制條例第
    20條第1項規定之觀察、勒戒處分，並非對於施用毒品犯罪
    者之懲處，而係針對受處分人將來之危險所為預防、矯正措
    施之保安處分，目的係為斷絕施用毒品者之身癮及心癮，並
    屬強制規定，凡犯毒品危害防制條例第10條之罪者，除檢察
    官審酌個案情形為附命完成戒癮治療之緩起訴處分，可排除
    適用觀察、勒戒之程序外，凡經檢察官聲請，法院僅得依法
    裁定令入勒戒處所觀察、勒戒，以查其是否仍有施用毒品傾
    向，並據以斷定幫助受處分人徹底戒毒之方法。
四、經查，被告就其於上開時、地，施用第二級毒品甲基安非他
    命1次之事實，業於偵訊時坦承不諱（毒偵字第1553號卷第1
    5頁背面至16頁）；而其於同日上午8時55分許在臺灣新竹地
    方檢察署辯護人室採集之尿液檢體，經送由台灣檢驗科技股
    份有限公司以酵素免疫分析法為初步檢驗，復以GC／MS氣相
    層析質譜儀法為確認檢驗結果，呈安非他命及甲基安非他命
    陽性反應乙節，有卷附施用毒品犯尿液檢體監管紀錄表、毒
    品犯採尿具結書、施用毒品犯採尿報到編號表（尿液檢體編
    號：000000000）、台灣尖端先進生技醫藥股份有限公司109
    年7月31日濫用藥物檢驗報告（報告序號：竹檢-5）等件可
    憑（毒偵字第1553號卷第2頁背面至4頁），被告於上開時、
    地施用第二級毒品甲基安非他命之事實，堪予認定。
五、又被告前於108年間因施用第二級毒品案件，經臺灣新竹地
    方檢察署檢察官先後以108年度毒偵字第830號、108年度毒
    偵字第2297號為附命完成戒癮治療之緩起訴處分，分別於10
    8年7月17日、109年1月15日確定，嗣被告於緩起訴期間內無
    故未依觀護人指定之期間報到達3次以上，由臺灣新竹地方
    檢察署檢察官以109年撤緩字第301號、109年撤緩字第302號
    撤銷緩起訴處分等情，有本院被告前案紀錄表附卷可查（本
    院卷第38、40、42頁）。被告於前案之附命完成戒癮治療之
    緩起訴處分既經撤銷而未完成戒癮治療，即難以等同受觀察
    勒戒或強制戒治執行完畢視之，本件被告既未曾受觀察勒戒
    或強制戒治執行完畢，依照前開說明，檢察官斟酌個案具體
    情節，依毒品危害防制條例第20條第1項及觀察勒戒處分執
    行條例第3條第1項規定，向法院聲請觀察、勒戒，即難謂有
    裁量逾越、濫用或違反比例原則之明顯違失。
六、抗告意旨雖請求予以緩起訴處分之機會云云，然附命戒癮治
    療之緩起訴處分，係由檢察官審酌個案情形，依毒品危害防
    制條例第24條規定，改以緩起訴處分方式轉介毒品施用者前
    往醫療院所治療。而是否給予被告為附命完成戒癮治療之緩
    起訴處分，事屬刑事訴訟法第253條之1第1項及第253條之2
    第1項第6款所賦予檢察官之職權，法院原則上應尊重檢察官
    職權之行使，僅就檢察官之判斷有違背法令、事實認定有誤
    或其他裁量重大明顯瑕疵等事項，予以有限之低密度審查，
    檢察官就此裁量權之行使，苟無濫用或不當情形，自不得任
    意指為違法。本件檢察官斟酌個案情節後，未對被告為戒癮
    治療之緩起訴處分，而聲請裁定觀察、勒戒，乃屬檢察官裁
    量權之適法行使，法院並無自行予以被告緩起訴處分之權限
    。至抗告意旨所稱之家庭經濟狀況，要應否予以觀察勒戒之
    判斷無關。被告執前詞指摘原裁定不當，乃屬無據。
七、從而，原審依毒品危害防制條例第20條第1項、觀察勒戒處
    分執行條例第3條第1項之規定，而為准予觀察勒戒之裁定，
    核無違誤。被告之抗告，為無理由，應予駁回。　　　　
據上論斷，應依刑事訴訟法第412 條，裁定如主文。
中　　華　　民　　國　　110 　年　　4 　　月　　28　　日
                  刑事第二十二庭審判長法　官  洪于智
                                      法　官  陳銘壎
                                      法　官  汪怡君
以上正本證明與原本無異。
不得再抗告。
                                      書記官  賴怡孜
中　　華　　民　　國　　110 　年　　4 　　月　　29　　日